臺灣板橋地方法院刑事判決　　　　　　　96年度訴字第2693號
公　訴　人　臺灣板橋地方法院檢察署檢察官
被　　　告　甲○○
上列被告因違反毒品危害防制條例案件，由檢察官提起公訴（96
年度毒偵字第4654號），經本院合議庭裁定由受命法官獨任進行
簡式審判程序，判決如下：
    主  文
甲○○施用第一級毒品，累犯，處有期徒刑拾月，扣案海洛因壹
包之包裝袋壹個，沒收，其內之海洛因（驗餘淨重零點零伍公
克）沒收銷燬，注射針筒壹支，沒收。
    事　實
一、甲○○曾因違反肅清煙毒條例案件，於民國（下同）86年12
    月22日，經本院以86年度訴字第1490號刑事判決判處有期徒
    刑7 月、3 年3 月，應執行有期徒刑3 年8 月，87年3 月2
    判決確定；又因違反毒品危害防制條例案件，於87年8 月27
    日，經本院以86年度訴字第3014號刑事判決判處有期徒刑1
    年2 月，87年10月26日判決確定。上開罪刑，於88年3 月15
    日，經本院以88年度聲字第370 號裁定應執行有期徒刑4 年
    8 月確定，刑期起算日期為87年4 月10日，指揮書原載執行
    完畢日期為91年8 月23日，於88年8 月11日因縮短刑期假釋
    出監，惟嗣經撤銷假釋，應執行殘刑2 年11月27日，刑期起
    算日期為89年10月6 日，指揮書原載執行完畢日期為92年10
    月2 日，縮刑期滿執行完畢日期為92年6 月30日（致使本案
    犯行構成累犯）。又曾因施用毒品案件，於89年4 月13日，
    經本院以89年度毒聲字第2522號裁定送觀察、勒戒，因認有
    繼續施用毒品傾向，於89年4 月28日，經本院以89年度毒聲
    字第2849號裁定送強制戒治，刑期起算日期為89年4 月28日
    ，指揮書執行完畢日期為90年4 月27日，嗣於89年9 月25日
    ，經本院以89年度毒聲字第5563號裁定停止戒治，所餘期間
    付保護管束，保護管束期滿未經撤銷，視為已執行完畢，乃
    於90年6 月11日，經臺灣板橋地方法院檢察署檢察官以90年
    度戒毒偵字第388 號為不起分確定。又於93年8 月18日因施
    用毒品，經本院於93年11月30日以93年度訴字第2002號刑事
    判決判處有期徒刑9 月，93年12月20日判決確定，刑期起算
    日期為94年2 月5 日，指揮書原載執行完畢日期為94年11月
    4 日，縮刑期滿日期為94年10月31日（致使本案犯行構成累
    犯）。詎其猶不知心生悔悟，竟於96年6 月14日14時許，在
    臺北縣五股鄉某工地以針筒注射之方式施用第一級毒品海洛
    因1 次。迨同日19時40分許，為警在臺北縣三重市○○路○
    段、自強路4 段路口查獲，並扣得其所有之第一級毒品海洛
    因1 小包（原淨重0.05公克，驗餘淨重0.035 公克）及注射
    針筒（已使用）1 支等物。
二、案經臺北縣政府警察局三重分局移送臺灣板橋地方法院檢察
    署檢察官偵查起訴。
　　理　由
一、按依刑事訴訟法第284 條之1 之規定，除簡式審判程序及簡
    易程序及第376 條第1 款、第2 款所列之罪之案件外，第一
    審應行合議審判，復依同法第273 條之1 第1 項之規定，除
    被告所犯為死刑、無期徒刑、最輕本刑為三年以上有期徒刑
    之罪或高等法院管轄第一審案件者外，於第一次審判期日前
    之準備程序進行中，被告先就被訴事實為有罪之陳述時，審
    判長得告知被告簡式審判程序之旨，並聽取當事人、代理人
    、辯護人及輔佐人之意見後，裁定進行簡式審判程序。查被
    告甲○○所犯係死刑、無期徒刑、最輕本刑為三年以上有期
    徒刑以外之罪，其於準備程序中就被訴事實為有罪之陳述，
    經法官告知簡式審判程序之旨，並聽取公訴人、被告之意見
    後，業經本院合議庭依上開規定裁定由受命法官獨任進行簡
    式審判程序，合先敘明。
二、訊據被告甲○○坦承前揭犯罪事實，又被告於前開時、地經
    警查獲後採集之尿液檢體經檢驗，結果呈鴉片類陽性反應，
    此有臺北縣政府警察局三重分局查獲毒品案件被移送者姓名
    、代碼對照表、台灣檢驗科技股份有限公司於96年7 月6 日
    出具之濫用藥物尿液檢驗報告各1 紙（見臺灣板橋地方法院
    檢察署96年度毒偵字第4654號卷第16頁、第33頁）附卷足憑
    ，且有扣案海洛因1 包〈原淨重0.05公克，驗餘淨重0.035
    公克〉（鑑驗結果見臺灣板橋地方法院檢察署96年度毒偵字
    第4654號卷第32頁之台灣檢驗科技股份有限公司於96年7 月
    6 日出具之濫用藥物檢驗報告）及注射針筒1 支扣案足資佐
    證，堪認被告前開施用第一級毒品海洛因之自白與事實相符
    。查被告曾因施用毒品案件，於89年4 月13日，經本院以89
    年度毒聲字第2522號裁定送觀察、勒戒，因認有繼續施用毒
    品傾向，於89年4 月28日，經本院以89年度毒聲字第2849號
    裁定送強制戒治，刑期起算日期為89年4 月28日，指揮書執
    行完畢日期為90年4 月27日，嗣於89年9 月25日，經本院以
    89 年 度毒聲字第5563號裁定停止戒治，所餘期間付保護管
    束，保護管束期滿未經撤銷，視為已執行完畢，乃於90年6
    月11 日 ，經臺灣板橋地方法院檢察署檢察官以90年度戒毒
    偵字第388 號為不起分確定。又於93年8 月18日因施用毒品
    ，經本院於93年11月30日以93年度訴字第2002號刑事判決判
    處有期徒刑9 月，93年12月20日判決確定，刑期起算日期為
    94年2 月5 日，指揮書原載執行完畢日期為94年11月4 日，
    縮刑期滿日期為94年10月31日，此有臺灣高等法院被告前案
    紀錄表1 份附卷足憑。按92年7 月9 日新修正之毒品危害防
    制條例刪除二犯及三犯之規定，一改修法前繁雜之處遇程序
    ，僅將施用毒品者簡化區分為初犯、再犯，並認施用毒品者
    係屬病患性犯人，以觀察、勒戒戒除其身癮，並以強制戒治
    去除其心癮。經觀察、勒戒或強制戒治執行完畢釋放後，若
    係5 年後再犯該條例第10條施用毒品罪者，與同條例第20條
    第1 項、第2 項關於「初犯」之處理方式相同，檢察官應先
    聲請法院裁定令被告入勒戒處所觀察、勒戒，並視有無繼續
    施用毒品傾向，決定應予釋放、為不起訴之處分，或應聲請
    法院裁定令入勒戒處所強制戒治；若係5 年內「再犯」同條
    例第10條施用毒品罪者，依同條例第23條第2 項規定，檢察
    官則應依法追訴。觀諸該條例第20條第3 項之修正理由：「
    觀察、勒戒或強制戒治5 年後再犯者，顯見前所實施之觀察
    、勒戒或強制戒治已足以遮斷其施用毒品之癮，為期自新及
    協助其戒除毒癮，對此5 年後再犯者，爰明定仍適用初犯之
    規定，先經觀察、勒戒、強制戒治之程序」及同條例第23條
    第2 項之修正理由：「為配合簡化施用毒品犯之刑事處遇程
    序，並鑑於經觀察、勒戒或強制戒治執行完畢釋放後5 年內
    再犯者，其再犯率甚高，原據以實施之觀察、勒戒及強制戒
    治既已無法收其實效，自應施以刑事處遇」，顯然如施用毒
    品者係前經觀察、勒戒或強制戒治等治療程序執行完畢5 年
    後，始再施用毒品之「初犯」，因前所執行之觀察、勒戒或
    強制戒治已足收戒除毒癮之效，自應重新執行觀察、勒戒或
    強制戒治等治療程序，並於治療程序執行完畢後，由檢察官
    為不起訴處分，毋庸對之追訴處罰；反之，在「再犯」之情
    形，因其先前所為治療程序顯未能收戒斷毒癮之效，且考量
    施用毒品者之再犯率偏高，乃簡化其刑事處遇程序，而逕予
    追訴處罰，不再施以治療程序。參酌上開立法理由，修正毒
    品危害防制條例就施用毒品者，祇於「初犯」及「5 年後再
    犯」二種情形，有其追訴條件之限制，即須於初犯經觀察、
    勒戒或強制戒治釋放後，5 年內均無施用毒品之行為，始能
    認其前所實施之觀察、勒戒或強制戒治已足遮斷毒癮，而得
    於5 年後再犯時，再予適用初犯之規定，重行觀察、勒戒等
    程序。倘5 年內已經再犯，被依法追訴處罰，縱其第三次（
    或第三次以上）施用毒品之時間在初犯釋放5 年以後，即與
    「5 年後再犯」之情形有別，且因已於「5 年內再犯」，顯
    見其再犯率甚高，原實施觀察、勒戒或強制戒治，已無法收
    其實效，而無5 年戒斷期之存在，自無再經觀察、勒戒及強
    制戒治之必要，應由檢察官逕行起訴，始符新法修正之本旨
    （參照最高法院95年度台非字第59號判決、95年度台非字第
    65號判決及最高法院95年度第7 次刑事庭會議）。查被告前
    因施用毒品案件，經裁定送強制戒治，嗣於90年4 月27日因
    保護管束期滿未經撤銷視為執行完畢，惟其於5 年內之93年
    8 月18日又因施用毒品，嗣經判決處刑確定業如前述，則被
    告既曾於強制戒治釋放後5 年內再犯施用毒品案件，並經判
    刑確定，揆諸上開說明，被告於96年6 月14日犯本件施用毒
    品之行為，自與毒品危害防制條例第20條第3 項所規定「5
    年後再犯」之情形不符，檢察官提起本件公訴，於法自無不
    合。
三、從而，本案事證已臻明確，被告犯行洵堪認定，自應依法論
    科。
四、核被告甲○○所為，係犯毒品危害防制條例第10條第1 項之
    施用第一級毒品罪。被告施用前後持有第一級毒品海洛因之
    低度行為為其施用之高度行為所吸收而不另論罪。查被告曾
    因違反肅清煙毒條例案件，於86年12月22日，經本院以86年
    度訴字第1490號刑事判決判處有期徒刑7 月、3 年3 月，應
    執行有期徒刑3 年8 月，87年3 月2 判決確定；又因違反毒
    品危害防制條例案件，於87年8 月27日，經本院以86年度訴
    字第3014號刑事判決判處有期徒刑1 年2 月，87年10月26日
    判決確定。上開罪刑，於88年3 月15日，經本院以88年度聲
    字第370 號裁定應執行有期徒刑4 年8 月確定，刑期起算日
    期為87年4 月10日，指揮書原載執行完畢日期為91年8 月23
    日，於88年8 月11日因縮短刑期假釋出監，惟嗣經撤銷假釋
    ，應執行殘刑2 年11月27日，刑期起算日期為89年10月6 日
    ，指揮書原載執行完畢日期為92年10月2 日，縮刑期滿執行
    完畢日期為92年6 月30日；又因違反毒品危害防制條例案件
    ，於93年11月30日，經本院以93年度訴字第2002號刑事判決
    判處有期徒刑9 月，93年12月20日判決確定，刑期起算日期
    為94年2 月5 日，指揮書原載執行完畢日期為94年11月4 日
    ，縮刑期滿日期為94年10月31日，此有臺灣高等法院被告前
    案紀錄表在卷可稽，其受徒刑之執行完畢後，5 年以內故意
    再犯有期徒刑以上本案之罪，應依刑法第47條第1 項之規定
    論以累犯，並依法加重其刑。爰審酌被告施用毒品，足以戕
    害其身心，滋生其他犯罪，惡化治安，嚴重損及公益，且被
    告曾因施用毒品案件，業經觀察、勒戒、強制戒治執行完畢
    ，仍未戒斷其施用毒品之惡習，竟再為本件施用毒品犯行，
    顯值非議，惟考量施用毒品行為於本質上係屬自我戕害行為
    ，反社會性之程度應屬較低及其犯罪後坦承犯行，態度尚佳
    ，且主動自96年7 月25日起，就「鴉片類成癮」於行政院衛
    生署八里療養院治療（見本卷附行政院衛生署八里療養院診
    斷證明書〈第25號〉）等一切情狀，量處如主文所示之刑，
    以資懲儆。
五、扣案之海洛因（驗餘淨重0.035 公克），係本案查獲之毒品
    ，不問屬於犯人與否，應依毒品危害防制條例第18條第1 項
    前段之規定，宣告沒收銷燬；又包裝上開海洛因之包裝袋1
    個，足認係用於包裹毒品，防其裸露、潮濕，便於攜帶施用
    ，係供施用毒品所用之物，另已使用之注射針筒1 支，亦足
    認係供施用毒品所用之物，且均係被告所有，業據被告供明
    無訛，爰依刑法第38條第1 項第2 款之規定宣告沒收。
據上論斷，依刑事訴訟法第273 條之1 第1 項、第299 條第1 項
前段，毒品危害防制條例第10條第1 項、第23條第2 項、第18條
第1 項前段，刑法第11條前段、第47條第1 項、第38條第1 項第
2 款，判決如主文。
本案經檢察官乙○○到庭執行職務。
中　　華　　民　　國　　96　　年　　8 　　月　　28　　日
                  刑事第十五庭  法  官　陳鴻清
以上正本證明與原本無異。
如不服本判決應於收受送達後10日內向本院提出上訴書狀。
                            　  書記官  莊川億
中　　華　　民　　國　　96　　年　　8 　　月　　29　　日
附錄本案論罪科刑法條全文：
毒品危害防制條例第10條：
施用第一級毒品者，處六月以上五年以下有期徒刑。
施用第二級毒品者，處三年以下有期徒刑。
